【裁判字號】    99,訴,1638
【裁判日期】    990716
【裁判案由】    偽造文書
【裁判全文】
臺灣板橋地方法院刑事判決              99年度訴字第1638號
公  訴  人  臺灣板橋地方法院檢察署檢察官
被      告  甲○○
上列被告因偽造文書案件，經檢察官提起公訴（99年度偵字第61
77號），被告於準備程序中對被訴事實為有罪之陳述，本院合議
庭裁定改由受命法官獨任進行簡式審判程序，並判決如下：
    主      文
甲○○行使偽造私文書，足以生損害於公眾及他人，處有期徒刑
貳月，如易科罰金，以新臺幣壹仟元折算壹日。附表編號3 、5
所示之文書及編號1 、6 所示之偽造鍾英華署押均沒收。
    事實及理由
一、本案被告甲○○所犯死刑、無期徒刑、最輕本刑為3 年以上
    有期徒刑以外之罪，且非高等法院管轄之第一審案件，其於
    準備程序中就被訴事實為有罪之陳述，經告知簡式審判程序
    之旨並聽取公訴人、被告之意見後，本院合議庭裁定改由受
    命法官獨任進行簡式審判程序，合先敘明。
二、本案除下列事項外，其餘犯罪事實及證據均引用如附件檢察
    官起訴書之記載：
    (一)犯罪事實一第2 行「於委託書及房屋租賃契約書偽造鍾英
      華之署名」更正為「於判決附表所示之文書上偽造鍾英華
      之簽名及盜用鍾英華之印章蓋用印文」；第8 行足生損害
      之對象另加記「鍾英華」；第9 行「劉曉貞」更正為「陳
      曉貞」。
    (二)證據部份補充「被告於本院審理中之自白、臺北縣政府稅
      捐稽徵處98年房屋稅繳款書影本」。
三、按刑法第210 條之偽造私文書罪，旨在處罰無製作權之人，
    不法製作他人之文書，若逾越授權範圍或以欺瞞之方法蓋用
    他人印章，用以製作違反本人意思之文書，仍屬盜用印章而
    偽造私文書（最高法院89年度臺上字第1085號判決意旨參照
    ）。又商業開業前及其他依本法規定應登記事項，主管機關
    得隨時派員抽查。商業負責人及其從業人員，不得妨礙或拒
    絕；又主管機關對於商業登記之申請，認為有違反法令或不
    合法定程式者，應於收文後5 日內通知補正，其應行補正事
    項，應一次通知之；另申請登記事項有虛偽情事者，其商業
    負責人處新臺幣6 千元以上3 萬元以下罰鍰，商業登記法第
    8 條第2 項、第21條、第31條分別定有明文。惟所稱「補正
    」，係指主管機關於受理登記之申請時，應就該申請是否違
    反法令或不合法定程式為形式之審查，若依據申請人所檢附
    之相關資料，即可發現該申請有違反法令或不合法定程式之
    處，即應命其改正；同法第31條則係課以商業負責人據實申
    請登記事項之責；同法第8 條第2 項，係課予主管機關於受
    理登記後有積極派員檢查之義務。換言之，營利事業主管機
    關對營利事業申請登記時，除查其是否備齊申請書等資料等
    文件，即登載於職務上所載之商業登記簿上，並不作實質審
    查。本案被告明知鍾英華最初交與身分證，並請其代刻印章
    ，僅係授權被告得於申請設立原先之上點店程序範圍內加以
    使用，其嗣後竟在未與鍾英華再作聯繫，進而更行取得同意
    之情形下，私自另挪上開物品以為所用，偽造相關私文書連
    同所需文件後持以辦理真美店之設立登記，核被告所為，係
    犯刑法第216 條、第210 條之行使偽造私文書罪，及同法第
    214 條之使公務員登載不實罪。被告在附表所示文書上偽造
    鍾英華之署押，及盜用鍾英華之印章蓋印，為整體偽造申請
    文書之部分行為，另偽造之低度行為應為其後行使之高度行
    為所吸收，均不另論罪。又被告所犯上開二罪，均係為遂行
    由被告單獨申請商業設立登記之目的而為，犯罪計畫核屬單
    一，應整體視為一行為而認係一行為觸犯數罪名之想像競合
    犯，乃從一重之行使偽造私文書罪處斷。爰審酌被告明知逾
    越權限，仍擅自使用他人之印章及身分文件，進而以偽造私
    文書之方式辦理商業登記，所犯足生對主管機關就營利事業
    登記管理正確性，與鍾英華之損害，惟其犯罪後坦承犯行態
    度良好，兼衡其生活狀況、智識程度等一切情狀，量處如主
    文所示之刑，併諭知易科罰金之折算標準，以示懲儆。
四、被告偽造之如附表編號3 、5 所示之文書原本，係被告所有
    ，供犯罪所用之物，雖未扣案，但無證據證明業已滅失，應
    依刑法第38條第1 項第2 款之規定，宣告沒收；另被告偽造
    如附表編號1 、2 所示之文書原本及編號4 、6 、7 所示之
    文書影本，均已持交臺北縣政府經濟發展局持有，已因行使
    而非屬被告所有，不得諭知沒收；惟附表編號1 、6 文書上
    偽造如附表所示之鍾英華署押部分，不問屬於犯人與否，均
    依刑法第219 條規定宣告沒收。
據上論斷，應依刑事訴訟法第273 條之1 第1 項、第299 條第1
項前段、第310 條之2 、第454 條第2 項，刑法第216 條、第21
0 條、第214 條、第55條、第41條第1 項前段、第219 條、第38
條第1 項第3 款，刑法施行法第1 條之1 第1 項、第2 項前段，
判決如主文。
本案經檢察官蘇振文到庭執行職務。
中    華    民    國    99    年    7     月    16    日
                  刑事第六庭  法  官  盧軍傑
上列正本證明與原本無異。
如不服本判決，應於判決送達後10日內敘明上訴理由，向本院提
出上訴狀 (應附繕本) ，上訴於臺灣高等法院。其未敘述上訴理
由者，應於上訴期間屆滿後20日內向本院補提理由書「切勿逕送
上級法院」。
                              書記官  周玉茹
中    華    民    國    99    年    7     月    19    日
附錄本案論罪科刑法條全文：
中華民國刑法第216條
行使第210 條至第215 條之文書者，依偽造、變造文書或登載不
實事項或使登載不實事項之規定處斷。
中華民國刑法第210條
偽造、變造私文書，足以生損害於公眾或他人者，處5 年以下有
期徒刑。
中華民國刑法第214條
明知為不實之事項，而使公務員登載於職務上所掌之公文書，足
以生損害於公眾或他人者，處3 年以下有期徒刑、拘役或5 百元
以下罰金。
附表：
┌──┬────────────────────┬────────────────┐
│編號│              偽造之文書                │  偽造之署押及盜用印章所蓋印文  │
├──┼────────────────────┼────────────────┤
│ 1  │委託書                                  │委託人欄之「鍾英華」署名1枚     │
│    │                                        │委託人欄之「鍾英華」印文1枚     │
├──┼────────────────────┼────────────────┤
│ 2  │臺北縣政府商業登記申請書                │基本資料欄之「鍾英華」印文1枚   │
│    │                                        │負責人欄之「鍾英華」印文2枚     │
├──┼────────────────────┼────────────────┤
│ 3  │臺北縣政府稅捐稽徵處98年房屋稅繳款書    │右下角空白處之「鍾英華」印文1枚 │
├──┼────────────────────┼────────────────┤
│ 4  │臺北縣政府稅捐稽徵處98年房屋稅繳款書影本│右下角空白處之「鍾英華」印文1枚 │
├──┼────────────────────┼────────────────┤
│ 5  │房屋租賃契約書                          │立契約人欄之「鍾英華」署名1 枚  │
│    │                                        │承租人欄之「鍾英華」印文2 枚    │
│    │                                        │立契約人欄之「鍾英華」印文2 枚  │
├──┼────────────────────┼────────────────┤
│ 6  │房屋租賃契約書影本                      │立契約人欄之「鍾英華」署名1 枚  │
│    │                                        │承租人欄之「鍾英華」印文2 枚    │
│    │                                        │立契約人欄之「鍾英華」印文2 枚  │
├──┼────────────────────┼────────────────┤
│ 7  │國民身分證正反面影本                    │下方空白處之「鍾英華」印文1枚   │
└──┴────────────────────┴────────────────┘
附件：

司法院資訊處製作；財團法人民間司法改革基金會備份。
